【裁判字號】    99,易,1091
【裁判日期】    990621
【裁判案由】    詐欺
【裁判全文】
臺灣板橋地方法院刑事判決              99年度易字第1091號
公  訴  人  臺灣板橋地方法院檢察署檢察官
被      告  甲○○
上列被告因詐欺案件，經檢察官提起公訴（99年度偵第5327、
5504、5743號）及移請併案審理（99年度偵第11823、12126號）
，本院合議庭裁定依簡式審判程序，判決如下：
    主  文
甲○○幫助犯詐欺取財罪，處有期徒刑伍月，如易科罰金，以新
臺幣壹仟元折算壹日。緩刑貳年。
    事  實
一、甲○○明知目前國內社會上層出不窮之不法份子為掩飾不法
    行徑，避免執法人員之追究，經常利用人頭帳戶之方式，以
    確保犯罪所得之不法利益並掩人耳目，仍不違背其本意，竟
    基於幫助詐欺之不確定故意，於民國96年3 月15日，向板橋
    商業銀行文化分行（下稱板信銀行）申辦帳號000000000000
    00號帳戶後，於不詳時、地再將上開帳戶之存摺、提款卡及
    密碼交付予真實姓名、年籍不詳之人，以此方式幫助詐騙集
    團詐欺取財。嗣該真實姓名、年籍不詳之人取得上開帳戶後
    ，與其所屬之詐欺集團成員基於意圖為自己不法之所有之犯
    意聯絡，而為下列之犯行：
(一)於98年11月8 日18時許，在露天拍賣網站上，冒用不知情之
    陳倩儀所申請之帳號「tatma49 」，並以該帳號刊登販售捷
    安特XTC-SE2SE2越野登山車之虛偽訊息，使乙○○瀏覽上開
    拍賣網頁後陷於錯誤，下標購買上開商品，並於同日18時許
    ，以自動提款機轉帳新臺幣（下同）1 萬元（轉帳手續費17
    元）至甲○○之前揭板信銀行帳戶內。
(二)於98年11月8 日17時許，在露天奇摩拍賣網上刊登販賣中古
    沙發與冷氣之訊息，致己○○陷於錯誤，留下MSN 帳號與上
    開詐騙集團成員聯繫，約定以2 萬元之價格購買中古沙發與
    液晶電視，而於當日共匯款其中一筆1 萬元（轉帳手續費17
    元，起訴書誤載匯款2 萬元）至甲○○前揭板信銀行帳戶內
    。
(三)於98年11月8 日19時許，在露天奇摩拍賣網上，以黃瓊瑩（
    所涉詐欺部分，另案偵辦中）所申請之帳號「y9851 」刊登
    販賣行動電話之訊息，並以留下MSN 帳號供買家聯絡，致丙○○（原名徐筠涓）陷於錯誤，與上開詐騙集團成員聯繫，
    約定以7 千元之價格購買行動電話1 支，而於當日匯款7 千
    元（轉帳手續費17元）至甲○○前揭板信銀行帳戶內。
(四)於98年11月8 日14時許，在露天拍賣網站上，刊登販售VENZ
    O21 段變速鋁合金越野登山車之虛偽訊息，使庚○○瀏覽上
    開拍賣網頁後陷於錯誤，下標購買上開商品，並於同日匯款
    4 千元（轉帳手續費17元）至甲○○之前揭板信銀行帳戶內
    。
(五)於98年11月8 日1 時許，在露天奇摩拍賣網站上，刊登販賣
    Sharp 廠牌WX-T923 型手機之訊息，致丁○○陷於錯誤，與
    上開詐騙集團成員聯繫，約定以14,000元之價格購買前開手
    機2 支，而於當日17時49分許，至臺北市○○○路○ 段12號
    喜來登飯店地下3 樓，以自動提款機轉帳14,000元（轉帳手
    續費17元）至甲○○前揭板信銀行帳戶內。
(六)於98年11月8 日19時許，在雅虎奇摩露天拍賣網站上刊登販
    販賣SONY廠牌T-700 型數位相機機之訊息，致戊○○陷於錯
    誤，與上開詐騙集團成員聯繫，約定以新台幣（下同）5 千
    元之價格購買前開相機，而於當日19時33分許，至臺北縣淡
    水鎮○○路152 號全家便利超商內之自動櫃員機轉帳5 千元
    （轉帳手續費17元）至甲○○前揭板信銀行帳戶內。
(七)於98年11月8 日18時許，在露天拍賣網站上刊登販售數位相
    機之虛偽訊息，使辛○○瀏覽上開拍賣網頁後陷於錯誤，下
    標購買上開商品，並於同日18時許，以自動提款機轉帳新臺
    幣5 千元（轉帳手續費17元）至甲○○之前揭板信銀行帳戶
    內。
二、嗣該詐騙集團成員於乙○○、己○○、丙○○、庚○○、丁○○、戊○○、辛○○（下稱乙○○等7 人）匯款後，旋將
    詐得之款項提領一空，乙○○等7 人於匯款後發現受騙而報
    警處理，始查悉上情。
二、案經高雄市政府警察局左營分局、臺北縣政府警察局汐止分
    局、宜蘭縣政府警察局羅東分局移送臺灣宜蘭地方法院檢察
    署、臺北縣政府警察局淡水分局報請臺灣士林地方檢察署、
    桃園縣政府警察局平鎮分局移送臺灣桃園地方法院檢察署呈
    請臺灣高等法院檢察署檢察長移轉臺灣板橋地方法院檢察署
    檢察官偵查起訴。
    理  由
一、本件被告所犯係死刑、無期徒刑、最輕本刑為3 年以上有期
    徒刑以外之罪，其於本院準備程序中就被訴事實為有罪之陳
    述，經告知簡式審判程序之旨，並聽取公訴人及被告之意見
    後，合議庭裁定由受命法官獨任進行簡式審判程序。
二、上開板信銀行帳戶係被告甲○○本人申請設立，於上開時、
    地將其銀行存摺、印章、金融卡及密碼等物，交付真實姓名
    及年籍不詳之之人，並轉交犯罪集團使用之事實，業經被告
    於本院審理中自白在案；又被害人乙○○等7 人於上開時、
    地，遭犯罪集團成員以上述事由詐欺，致陷於錯誤，遂依對
    方指示匯款至被告上開銀行帳戶，旋即於遭人提領一空等情
    ，業據證人即被害人乙○○等7 人於警詢時證述甚詳，並有
    被害人乙○○等7 人提供之轉帳交易明細表，及被告上開銀
    行帳戶客戶歷史交易清單及客戶基本資料各1 紙在卷可查。
    本件事證明確，被告犯行堪以認定。
二、查本件詐欺集團成員以上開詐術，向被害人乙○○等7 人施
    騙，致渠等陷於錯誤，匯款至上開板信銀行帳戶內，詐欺集
    團成員所為，係犯刑法第339 條第1 項之詐欺取財罪。被告
    單純收取上開華南銀行帳戶予詐欺集團成員使用之行為，並
    不等同於向被害人乙○○等7 人施以欺罔之詐術行為，且亦
    無證據證明被告有參與本件詐欺取財犯行之構成要件行為，
    是本件被告僅係對於詐欺集團成員之犯行資以助力，核被告
    所為，係犯刑法第339 條第1 項詐欺取財罪之幫助犯，並依
    刑法第30條第2 項之規定，按正犯之刑減輕之。其以一行為
    幫助詐欺集團成員向被害人乙○○等7 人詐欺取財而觸犯3
    個詐欺取財罪名，為想像競合犯，應依刑法第55條規定從一
    重處斷。
三、審酌被告任意協助犯罪集團收取他人提款卡，紊亂社會正常
    轉帳交易秩序，並使不法之徒藉由他人帳戶，輕易取得上揭
    被害人之匯款，致檢警難以追查緝捕幕後正犯，其行止實屬
    不該；惟考量被告於本院審理中坦承犯行，並已全數償還被
    害人乙○○等7 人上揭受騙金額（包括轉帳手續費），有本
    院99年5 月17日本院筆錄（被告當庭交付被害人丙○○、丁○○2 人現金）及被害人乙○○、己○○、庚○○、戊○○
    、辛○○等5 人領取被告交付之支票在卷可稽（本院卷第52
    至74頁），足認被告確係深具悔意，且犯後態度良好，爰量
    處如主文所示之刑；另審酌本件犯罪情節，併諭知如易科罰
    金以新台幣1,000 元折算1 日之折算標準。另查被告前未受
    有期徒刑以上刑之宣告，有臺灣高等法院被告前案紀錄表在
    卷可憑，茲念其一時失慮，致誤罹刑章，經此偵查及科刑程
    序，應知警惕，信無再犯之虞，本院因認前開所宣告之刑以
    暫不執行為適當，併予諭知緩刑2年，以啟自新。
四、據上論斷，應依刑事訴訟法第273 條之1 第1 項、第284 條
    之1 、第299 條第1 項前段，刑法第30條、第339 條第1 項
    、第55條、第41條第1 項前段、第74條第1 項第1 款，刑法
    施行法第1 條之1 ，判決如主文。
本案經檢察官黃嘉妮到庭執行職務。
中    華    民    國    99    年    6     月    21    日
                  刑事第三庭  法  官  蘇揚旭
上列正本證明與原本無異。
如不服本判決，應於判決送達後10日內敘明上訴理由，向本院提
出上訴狀 (應附繕本) ，上訴於臺灣高等法院。其未敘述上訴理
由者，應於上訴期間屆滿後20日內向本院補提理由書「切勿逕送
上級法院」。
                              書記官  李郁禎
中    華    民    國    99    年    6     月    22    日
附錄本案論罪科刑法條全文：
刑法第30條
幫助他人犯罪者，為從犯。雖他人不知幫助之情者，亦同。
從犯之處罰，得按正犯之刑減輕之。
刑法第339 條
意圖為自己或第三人不法之所有，以詐術使人將本人或第三人之
物交付者，處5 年以下有期徒刑、拘役或科或併科1 千元以下罰
金。
以前項方法得財產上不法之利益或使第三人得之者，亦同。
前二項之未遂犯罰之。

司法院資訊處製作；財團法人民間司法改革基金會備份。
